【裁判字號】    92,上易,1684
【裁判日期】    920930
【裁判案由】    恐嚇取財
【裁判全文】
臺灣高等法院臺中分院刑事判決          民國九十二年度上易字第一六八四號
    上  訴  人
    即  被  告  乙○○
右上訴人因恐嚇取財案件，不服臺灣彰化地方法院中華民國九十二年七月二十五日第
一審判決（民國九十二年度易字第六三七號，起訴案號：臺灣彰化地方法院檢察署民
國九十一年度偵字第八五七○號），提起上訴，本院判決如左：
    主  文
原判決撤銷。
乙○○意圖為自己不法之所有，以恐嚇使人將本人之物交付，處有期徒刑捌月。
玩具手槍壹支、口罩壹個，均沒收之。
    事  實
一、乙○○因染有毒癮（業經執行觀察勒戒完畢），為供購買毒品所需，竟意圖為自
    己不法之所有，於民國（下同）九十一年十一月二十五日上午九時五十五分許，
    頭戴安全帽（行為後已丟棄，未扣案）、口罩，身著咖啡色毛上衣、淡藍色牛仔
    褲及運動鞋，並攜帶玩具手槍一把置於毛上衣口袋內，至彰化縣員林鎮○○路一
    一五號六樓之六「傳信行」，在職員丙○○面前，將手插於上衣口袋，佯裝口袋
    內有真正手槍，向丙○○恫嚇稱：將店內手機裝入塑膠袋等語，致使丙○○以為
    乙○○口袋中真有手槍，怕遭遇不測而心生畏懼，遂依其指示將店內手機十二支
    裝入二袋塑膠袋內放在辦公桌上，乙○○旋即取走上開手機逃逸，嗣將該十二支
    手機分批出售予不知情之李坤鍵（即「和記通信電子工程企業社」負責人），而
    獲得新臺幣（下同）一萬二千七百元款項，所得款項供購買毒品等而花用殆盡。
    嗣先於同年十二月三日十三時五十七分許，為警持搜索票，在其彰化縣員林鎮○
    ○里○○路五十一號居所查獲，並扣得其所有供本案恐嚇取財用之玩具手槍一支
    ；同日十七時五十分許，再由乙○○帶同警員至上開李坤鍵經營之企業社，起獲
    前揭手機九支（已發還，其餘三支則出售於不詳之人）；後於同年月四日十三時
    三十七分許，同在上址，為警扣得其所有供本案恐嚇取財用之口罩一個。
二、案經彰化縣警察局報請臺灣彰化地方法院檢察署檢察官偵查起訴。
    理  由
一、訊據上訴人即被告乙○○矢口否認有何恐嚇取財之犯行，辯稱：「當天伊並未攜
    帶玩具手槍前往，進入店內雖有將手插在上衣口袋內，然並無佯裝攜帶手槍的樣
    子，僅向丙○○表示將手機包起來，旋趁其未注意之際，竊取該等手機後離去，
    而證人丙○○亦證述原本不會害怕，是事後才會害怕，且並無以為伊有帶手槍，
    故應僅成立竊盜罪」云云。經查：右揭犯罪事實，已據上訴人即被告乙○○於警
    訊中供承：「我於九十一年十一月二十五日九時五十五分，在員林鎮○○路一一
    五號前尾隨大樓通訊行小姐後面，跟隨她到公司，然後進入她們辦公室，叫該通
    訊行助理小姐收拾辦公室櫃子內所有手機，當時我手插在咖色衣服口袋內，口袋
    內預藏壹把玩具手槍，兩隻手插在口袋內站著不動，深怕會露出馬腳，我當時是
    頭戴黑色安全帽，口戴黃色底黑色豹紋口罩，身穿咖啡色毛衣，穿淡藍色牛仔褲
    （跨褲式），穿白色紅邊運動鞋；後來我就又叫該店助理小姐把手機裝起來...
    最後我就拿了兩袋塑膠袋裝著手機離開現場」各等語，核與被害人丙○○於警訊
    、偵查及原審法院調查中指訴遭恐嚇取財情形相符，並經證人李坤鍵於警訊中證
    述無訛，且證人張存富即被告乙○○友人於警訊中亦證述：「是於九十一年十一
    月三十日上午十一時三十分左右，我與乙○○拿我自己的手機至員林鎮○○○街
    九十五號（和記通信電子工程企業社）借錢時，乙○○用手比該店櫃內手機告
    訴我說『這些手機是我拿玩具手槍搶來，拿來賣的』」等語甚明，又經原審法院
    勘驗扣案之玩具手槍及咖啡色毛上衣，勘驗結果：「玩具手槍槍管約十九公分，
    握約十四．五公分，毛上衣之口袋上方長二十七公分、下方長五十公分、高為
    二十五公分，扣案之玩具手槍確可置入上衣口袋」，有原審法院勘驗筆錄一件附
    卷可稽，是被告穿著附有大口袋之毛衣，以供放置玩具手槍，藉以佯裝攜帶真正
    手槍恐嚇被害人丙○○而取得前揭十二支手機之事實甚明，其辯稱並未攜帶玩具
    手槍或佯裝攜帶真正手槍，僅趁丙○○未注意之際而竊取該等手機云云，顯與事
    實不符，不足採信。此外復有贓物認領保管單二紙、照片十張附卷為憑，暨該玩
    具手槍一支、口罩一個、咖啡色毛上衣一件、淡藍色牛仔褲一件及運動鞋一雙扣
    案可資佐證，被告上開所辯，顯係避重就輕卸責之詞，應無可採。本件事證已臻
    明確，其犯行堪以認定，應依法論科。
二、核上訴人即被告乙○○所為，係犯刑法第三百四十六條第一項之恐嚇取財罪。原
    判決予以論罪科刑，固非無見，惟咖啡色上衣一件乃身穿之物，非供犯罪所用之
    物，原審竟依上述規定予以沒收，容有違誤，上訴人上訴意旨，仍執前詞指摘原
    判決不當，固非有理，上訴未指摘及此，惟原判決既有上述可議之處，應由本院
    將原判決撤銷。爰審酌被告因購買毒品所需之犯罪動機、方法、手段、所生危害
    ，及變賣所得款項約一萬二千七百元，暨犯後猶飾詞卸責之態度等一切情狀，量
    處如主文第二項之刑，以示懲儆。另扣案玩具手槍一支、口罩一個，係被告乙○
    ○所有，業據其供承在卷，且係供本案犯罪所用之物，已如前述，依法宣告沒收
    之。至扣案之咖啡色上衣一件、淡藍色牛仔褲一件及運動鞋一雙，雖係被告乙○
    ○所有，惟此僅一般日常生活穿著衣物，尚無證據證明係供本案犯罪所用之物，
    不予宣告沒收，附此敘明。
據上論斷，應依刑事訴訟法第三百六十九條第一項前段、第三百六十四條、第二百九
十九條第一項前段，刑法第三百四十六條第一項、第三十八條第一項第二款，罰金罰
鍰提高標準條例第一條前段，判決如主文。
本案經檢察官甲○○到庭執行職務。
中      華      民      國    九十二     年      九      月    三十     日
臺灣高等法院臺中分院刑事第六庭
                                         審判長法  官  李  文  雄
                                               法  官  陳  秀  
                                               法  官  陳  嘉  雄
右正本證明與原本無異。
不得上訴。
                                               書記官  陳  信  和
中      華      民      國    九十二     年      十      月     二      日
                                                                        Ｆ


司法院資訊處製作；財團法人民間司法改革基金會備份。
